【裁判字號】    87,重上,122
【裁判日期】    900821
【裁判案由】    給付價金
【裁判全文】
臺灣高等法院臺中分院民事判決  八十七年度重上字第一二二號
      上  訴  人
      即被上訴人  交通部郵政總局
      法定代理人  鄭文政
      即 上訴 人  丙○○
                  甲○○
      被 上訴 人  乙○○
右當事人間給付價金事件，上訴人對於中華民國八十七年九月二十三日臺灣臺中地方
法院八十七年重訴字第一四二號第一審判決提起上訴，本院判決如左：
      主      文
原判決關於駁回上訴人交通部郵政總局後開第二、三項之訴部分，及該部分假執行之
聲請，並訴訟費用之裁判，均廢棄。
被上訴人丙○○、甲○○應給付上訴人交通部郵政總局新台幣壹仟捌佰貳拾壹萬伍仟
零肆拾元，及自民國八十七年三月二十日起至清償日止，按週年利率百分之五計算之
利息。
被上訴人乙○○於前項命被上訴人丙○○、甲○○給付中，應與被上訴人丙○○連帶
給付上訴人交通部郵政總局新台幣伍拾壹萬伍仟伍佰貳拾元，及自民國八十七年三月
二十日起至清償日止，按週年利率百分之五計算之利息。應與被上訴人甲○○連帶給
付上訴人交通部郵政總局新台幣伍拾壹萬伍仟伍佰貳拾元，及自民國八十七年三月二
十日起至清償日止，按週年利率百分之五計算之利息。
上訴人交通部郵政總局其餘上訴駁回。
被上訴人丙○○、甲○○之上訴駁回。
第一、二審訴訟費用（除確定部分除外），由被上訴人丙○○、甲○○負擔三十四分
之十八（其中被上訴人乙○○應分別與被上訴人丙○○、甲○○連帶負擔六十八分之
一），餘由上訴人交通部郵政總局負擔。
本判決於上訴人交通部郵政總局以新台幣參佰零陸萬元為被上訴人丙○○、乙○○供
擔保後，得假執行。本判決於上訴人交通部郵政總局以新台幣參佰零陸萬元為被上訴
人甲○○、乙○○供擔保後，得假執行。但被上訴人丙○○、甲○○於假執行實施前
以新台幣壹仟捌佰貳拾壹萬伍仟零肆拾元預供擔保後，得免假執行。被上訴人乙○○
與被上訴人丙○○連帶給付部分，於假執行實施前以新台幣伍拾壹萬伍仟伍佰貳拾元
預供擔保後，得免假執行。被上訴人乙○○與被上訴人甲○○連帶給付部分，於假執
行實施前以新台幣伍拾壹萬伍仟伍佰貳拾元預供擔保後，得免假執行。
      事      實
甲、上訴人即被上訴人交通部郵政總局（以下簡稱上訴人郵政總局）方面：
一、聲明：求為判決：(一)原判決關於上訴人郵政總局敗訴部分廢棄。(二)被上訴人丙○
    ○、甲○○、乙○○應連帶給付上訴人郵政總局新台幣（以下同）三千四百三十
    六萬八千元，及自起訴狀繕本送達翌日（最後一對造收受訴狀繕本翌日）起至清
    償日止按週年利率百分之五計算之利息。(三)願供擔保，請准宣告假執行。(四)被上
    訴人即上訴人丙○○、甲○○（以下簡稱被上訴人丙○○、甲○○）之上訴駁回
    。
二、陳述：除與原判決記載相同者，茲予引用外，補稱：
  (一)上訴人郵政總局以第一期款一千七百十八萬四千元清償被上訴人丙○○及甲○○
    之抵押借款，係由被上訴人乙○○領取後會同上訴人郵政總局辦理，且事先獲被
    上訴人丙○○及甲○○之同意。而上訴人郵政總局所買受如原判決附表所示之房
    屋及土地（以下稱系爭房地）不能過戶，係因被上訴人丙○○、甲○○之重大過
    失所致，上訴人郵政總局並未拒絕受領。
  (二)被上訴人丙○○、甲○○所有系爭房地遭查封所支出之台中市第一信用合作社（
    以下稱台中一信）之執行費、台灣區中小企業銀行潭子分行（以下稱台灣企銀潭
    子分行）執行費四十一萬八千一百六十七元，及支付遲延利息五百六十四萬二千
    七百四十元，並違約金八十七萬零三百五十六元，係因被上訴人丙○○、甲○○
    積欠台中一信及台灣企銀潭子分行之債務所生。又系爭房地經法院拍賣，與上訴
    人與被上訴人丙○○、甲○○所訂立之房地買賣合約（以下稱系爭買賣合約），
    價差一千七百三十一萬六千元，係法院拍賣之結果，均非可歸責於上訴人郵政總
    局之行為所造成。
乙、被上訴人丙○○、甲○○方面：
一、聲明：求為判決：(一)原判決關於被上訴人丙○○、甲○○敗訴部分廢棄。(二)上訴
    人應給付被上訴人丙○○、甲○○二千四百二十四萬七千二百六十三元，及自訴
    狀繕本送達翌日起至清償日止，按週年利率百分之五計算之利息。(三)願供擔保，
    請准宣告假執行。(四)上訴人郵政總局之上訴駁回。
二、陳述：除與原判決記載相同者，茲予引用外，補稱：
  (一)系爭買賣合約既已解除，則上訴人已無價金請求權。而上訴人郵政總局就過戶資
    料補正遲延，或拒不補正，應負給付遲延責任。又被上訴人丙○○、甲○○並不
    同意被上訴人乙○○代為領款，並清償債務。
  (二)系爭房地遭查封所支出之台中一信之執行費、台灣企銀潭子分行之假扣押執行費
    四十一萬八千一百六十七元，及支付遲延利息五百六十四萬二千七百四十元，並
    違約金八十七萬零三百五十六元，另系爭房地僅以三千九百九十六萬四千元拍賣
    ，與系爭買賣合約之價金差價達一千七百三十一萬六千元，均係可歸責於上訴人
    郵政總局所致，自應由上訴人郵政總局負損害賠償責任。
丙、被上訴人乙○○方面：
一、聲明：求為判決：上訴人郵政總局之上訴駁回
二、陳述：除與原判決記載相同者，茲予引用外，補稱：
  (一)依中興地政事務所於八十九年九月十四日以中興地所一字第一二八八四號函覆本
    院，如上訴人即時補正，再行送件，應於五日內即得完成過戶登記等語，則於八
    十六年十月三日通知上訴人郵政總局補正，至八十六年十月二十八日系爭房地遭
    第三人聲請法院假扣押，相距二十五日，應有足夠時間，讓上訴人郵政總局補蓋
    印章，再行送件，並完成過戶手續，其竟未為之，自應負受領遲延之責任。
  (二)不動產出賣人之資力、信用，買受人應自行調查，法律上並未課予出賣人有告知
    之義務，是八十六年一月間即令被上訴人丙○○、甲○○，曾遭台灣企銀潭子分
    行催繳利息，但並未告知被上訴人丙○○、甲○○，如不繳息要查封系爭房地，
    被上訴人丙○○、甲○○自己尚不知台灣企銀潭子分行會將系爭房地假扣押，何
    能預先告知於上訴人郵政總局，是上訴人郵政總局指稱被上訴人丙○○、甲○○
    未告知，致系爭房地被查封而陷於給付不能，要有重大過失云云，應不足採。
      理      由
一、本件上訴人郵政總局法定代理人變更為鄭文政，茲經鄭文政聲明承受訴訟（見本
    院卷一四九至一五一頁），依法核無不合。又被上訴人丙○○、甲○○均經合法
    通知，未於言詞辯論期日到場，核無民事訴訟法第三百八十六條所列各款情形，
    爰依上訴人郵政總局之聲請，由其一造辯論而為判決。
二、上訴人郵政總局主張：伊於民國（以下同）八十六年六月二十八日，以價金新台
    幣（以下同）五千七百二十八萬元，向被上訴人丙○○、甲○○買受系爭房地，
    簽訂系爭買賣合約，並已給付第一期價金一千七百十八萬四千元與被上訴人丙○
    ○、甲○○。惟系爭房地於八十六年十月二十九日遭原法院查封，買賣契約已給
    付不能，爰以起訴狀繕本之送達為解除契約之意思表示，並依民法第二百五十九
    條之規定請求回復原狀，求為命：被上訴人丙○○、甲○○返還價金一千七百十
    八萬四千元，並依兩造契約第六條第二款之規定，請求加倍返還違約金一千七百
    十八萬四千元等情。求為命被上訴人連帶給付三千四百三十六萬八千元及自訴狀
    繕本送達翌日起加付法定遲延利息與伊之判決。對於被上訴人丙○○、甲○○提
    起之反訴，則以：被上訴人乙○○於八十六年七月一日向伊領取第一期款後，並
    切結將該款項負責全數款項會同伊辦理清償塗銷玉山商業銀行（以下稱玉山銀行
    ）及部分清償臺中一信之設定抵押貸款，隨即到玉山銀行及臺中一信清償抵押貸
    款，伊並未違約等語，資為抗辯。
三、被上訴人丙○○、甲○○則以：系爭房地遭法院查封，非可歸責於伊之事由；又
    上訴人郵政總局支付之一千七百十八萬四千元，係對無受領權之臺中一信及玉山
    銀行付款，不生清償之效力，而伊不獲付款無法清償假扣押債權人，遭受假扣押
    債權人聲請原法院查封，自屬可歸責於上訴人郵政總局之事由；上訴人郵政總局
    就移轉登記所應提供之書類補正發生遲延，導致登記程序延誤，及上訴人郵政總
    局第二、三期之應給付款延誤，伊對外債信因之再三受損，始有查封之事，亦係
    可歸責於上訴人郵政總局之事由等語，資為抗辯。並於原審提起反訴主張：上訴
    人郵政總局有上開可歸責之事由，致系爭房地遭查封，上訴人郵政總局自應賠償
    伊所支出之台中一信之執行費、台灣企銀潭子分行之假扣押執行費四十一萬八千
    一百六十七元、台中一信就貸款加計之遲延利息五百六十四萬二千七百元，及違
    約金八十七萬零三百五十六元。又系爭買賣合約約定之價金為五千七百二十八萬
    元，而系爭房地經法院查封拍賣，僅賣得三千九百九十六萬四千元，因而發生之
    差價損害一千七百三十一萬六千元損害，亦應由上訴人郵政總局賠償。伊除聲明
    沒收上訴人所為之第一期給付外，另反訴求為賠償上開餘款之損害，為此依債務
    不履行之法律關係，求為命上訴人郵政總局給付二千四百二十四萬七千二百六十
    三元及自訴狀繕本送達翌日起加付法定遲延利息與伊之判決（被上訴人丙○○、
    甲○○於原審反訴請求四千零九萬六千元及法定遲延利息，於本院減縮如前述金
    額）。被上訴人乙○○之抗辯除與被上訴人丙○○、甲○○之抗辯相同外，另以
    ：被上訴人乙○○僅就損害賠償負連帶保證責任，至於契約解除返還價金則不在
    連帶保證範圍之內；上訴人郵政總局主張之違約金，不論其作用為懲罰或損害賠
    償之預定，均屬過高，應予核減等語，資為抗辯。
四、上訴人郵政總局原請求被上訴人應給付三千四百三十六萬八千元及自訴狀繕本送
    達翌日起之法定遲延利息，上訴人郵政總局上訴後，於最後言詞辯論期日擴張請
    求被上訴人丙○○、甲○○、乙○○應連帶給付上開本息，上訴人郵政總局於言
    詞辯論期日前之準備書狀中已先敘明（見原審卷(二)一０一頁），且此部分之擴張
    之請求，係屬民事訴訟法第二百五十六條第一項第三款所謂擴張應受判決事項之
    聲明，依同法第四百四十六條第一項但書規定，不須對造同意，即屬有據，為法
    所許。
五、上訴人郵政總局主張於以價金五千七百二十八萬元，向被上訴人丙○○、甲○○
    買受系爭房地，並已給付第一期價金一千七百十八萬四千元與被上訴人丙○○、
    甲○○。惟系爭房地於八十六年十月二十九日遭原法院查封，已給付不能等事實
    ，有兩造所不爭執之系爭買賣合約及登記簿謄本在卷可憑（見原審卷七至九頁）
    ，並經本院調取原法院八十七年度執字第二五０九號民事執行卷查明屬實，自堪
    信為真實。又被上訴人丙○○及甲○○於八十六年五月十四日出具授權書，授權
    被上訴人乙○○全權處理系爭房地之買賣事宜，「直至順利完成」（見本院卷(一)
    六五頁），被上訴人乙○○於八十六年六月五日出具切結書，「保證於領取出售
    大隆路六十、六二號房地（即系爭房地）第一期款時負責將全數款項會同貴局（
    即上訴人郵政總局）人員辦理清償塗銷玉山銀行及部份清償台中一信之設定抵押
    貸款」（見本院卷(一)六七頁），並於八十六年七月一日領取第一期款一千七百十
    八萬四千元（見本院卷(一)六八頁），被上訴人丙○○於八十七年九月二日親筆致
    函上訴人郵政總局，其中說明二明載「本人出售貴局房地之第一期款，正如貴局
    所知，經已在貴局用心安排下全數用於清償銀行貸款」（見本院卷(一)六九頁）。
    足認被上訴人乙○○有權代理被上訴人丙○○及甲○○全權處理系爭房地買賣有
    關之事宜，其代為收受價金後，清償被上訴人丙○○、甲○○積欠玉山銀行及台
    中一信之抵押借款，其效力應及於本人之被上訴人丙○○、甲○○，被上訴人丙
    ○○、甲○○以上訴人郵政總局未依債務本旨給付第一期價金一千七百十八萬四
    千元云云，不足採取。
六、上訴人郵政總局與被上訴人丙○○、甲○○已於八十六年十月三日各自將系爭房
    地過戶資料，送交代書梁素盆辦理過戶事實，由梁素盆於同日送臺中市中興地政
    事務所辦理所有權移轉登記，為兩造所不爭執，且據證人梁素盆所供明（見原審
    卷七三、一八四頁），復有台中市地政事務所八十六年十月三日收文之申請登記
    書附卷可稽（見原審卷二○二頁）。惟因臺中市中興地政事務所於八十六年十月
    六日，以補正通知書通知被上訴人丙○○應補正抵押權承受情形欠明，及二分之
    一件財政部函未切結認章等事項（見原審卷二○一、二五二頁），被上訴人丙○
    ○未於十五日內補正，經台中市中興地政事務所於八十六年十月二十二日予以駁
    回聲請，此有該所駁回通知書在卷足憑（見原審卷二○○頁）。並有該所八十九
    年九月十四日函附卷可憑（見本院卷(二)八一頁）。按不動產被查封者，在法院撤
    銷查封前，登記機關不准申請移轉登記，故債務人係處於給付不能之狀態（參照
    最高法院七十年第十八次民事庭會議決議(二)、最高法院七十二年度臺上字第三八
    七四號判決）。而被上訴人丙○○、甲○○所有系爭房地嗣於八十六年十月二十
    九日經法院查封，已如前述，且於八十七年十二月二十四日經原法院拍定，顯係
    處於給付不能之狀態。被上訴人丙○○、甲○○所有系爭房地為法院查封致給付
    不能，則系爭房地為法院查封之原因為何，即應予以究明。查，證人戴全弘即台
    灣企銀潭子分行承辦人於本院證稱：「八十六年欣芸行負責人即甲○○一月份就
    未付利息，其本金為二千三百二十萬元，利息為每月十八萬元，‧‧我們有於八
    十六年二月十二日、三月十一日、三月二十四日、四月十一日及五月七日曾電話
    向丙○○催收，八十六年五月七日至十一月間每月至少催一次」等語（見本院卷
    (一)五五頁）。足認被上訴人丙○○、甲○○於八十六年六月間出賣系爭房地時，
    就積欠本金二千三百二十萬元已有數月未繳納利息之情形，且台灣企銀潭子分行
    人員每月均向被上訴人丙○○、甲○○催繳，被上訴人丙○○、甲○○竟未予以
    繳納或與台灣企銀潭子分行商議，而任其遭該銀行聲請假扣押查封系爭房地，難
    認被上訴人丙○○、甲○○無重大過失，致台灣企銀潭子分行聲請假扣押查封系
    爭房地。是本件係可歸責於被上訴人丙○○、甲○○之事由，致給付不能應堪認
    定。
七、上訴人郵政總局與被上訴人丙○○、甲○○於八十六年十月三日將系爭房地過戶
    資料，送交代書梁素盆辦理過戶，上訴人郵政總局應無受領遲延或拒絕受領之情
    形。況上訴人郵政總局與被上訴人丙○○、甲○○所簽訂之契約並無約定所有權
    移轉登記與上訴人郵政總局之期間，即並無定所有權移轉登記之履行期間，應由
    被上訴人丙○○、甲○○定期催告上訴人郵政總局辦理後，上訴人郵政總局未辦
    理，始生受領遲延。而上訴人郵政總局與被上訴人丙○○、甲○○於八十六年十
    月三日委託代書梁素盆送件，僅係欲辦理所有權移轉登記與上訴人郵政總局之程
    序，尚難以此即認已約定所有權移轉登記之期間，被上訴人丙○○、甲○○、乙
    ○○以八十六年六月訂約後，於八十六年十月委託代書辦理所有權移轉之登記，
    即為約定所有權移轉登記與上訴人郵政總局之期間云云，尚屬無據。至於向台中
    市中興地政事務所辦理移轉登記送件，該所於八十六年十月六日，以「應補正抵
    押權承受情形欠明，及二分之一件財政部函未切結認章」等事項通知被上訴人丙
    ○○補正（見原審卷二○一、二五二頁），雖證人梁素盆證稱：於八十六年十月
    六日向中興地政事務所取回登記資料，交由上訴人郵政總局補正，伊受被上訴人
    丙○○之要求，多次向上訴人郵政總局催告補正，上訴人郵政總局以上級尚未核
    准而未補正資料交與伊辦理等語（見原審卷七三、一八四頁）。惟上訴人郵政總
    局處理補正事宜，尚需循一定程序辦理。查，代書梁素盆於八十六年十月六日取
    回辦理所有權移轉之資料，台中市中興地政事務所於八十六年十月二十二日即駁
    回系爭房地之聲請，以上訴人郵政總局機關應處理補正事宜尚需研討商議，該期
    間是否足夠，已非無疑。且上訴人郵政總局已於八十六年十月十七日發函台灣中
    區郵政管理局就補正事項，予以研商辦理，有該函附卷可稽（見原審卷一六五、
    一六六頁），上訴人郵政總局於八十六年十月十七日之前，已就補正事宜予研討
    處理，上訴人郵政總局顯無就補正事項未予處理之情形。以上訴人郵政總局所購
    買系爭房地之價值甚鉅，且已給付第一期款一千七百十八萬四千元之數額，其慎
    重處理，時間稍長，亦難認係未負責辦理移轉登記手續。上訴人執此主張上訴人
    郵政總局補章遲延，而有違反系爭房地合約書第四條第一項辦理過戶手績，由上
    訴人郵政總局全責辦理之約定云云，不足採取。另被上訴人抗辯上訴人郵政總局
    如能及時補正，即不致於同年十月二十九日遭法院查封而陷於給付不能云云。惟
    系爭房地遭法院查封，係因被上訴人丙○○、甲○○積欠台灣企銀潭子分行本金
    ，有數月利息未繳納所致，與上訴人郵政總局未能即時補正，完成所有權移登記
    無關，系爭房地遭查封之原因顯非可歸責於上訴人郵政總局所致。是其該項辯詞
    ，亦不足取。又上訴人郵政總局已依約給付第一期款，而第二期款給付之時間，
    依卷附之系爭買賣合約書之約定，係「乙方（即被上訴人丙○○、甲○○）將系
    爭房地一樓房屋使用執照用途申請變更為郵局或郵政辦公室，二樓變更為郵政辦
    公室或辦公室後，將完整之移轉登記書表產權證件送交甲方（即上訴人郵政總局
    ）核對無訛，由甲方支付總價款三成」（見原審卷七、八頁）。嗣被上訴人丙○
    ○、甲○○於八十六年五月二十六日立同意書，同意於系爭房地所有權移轉登記
    與上訴人郵政總局後，領取第二、三期款，並會同上訴人郵政總局派員持款會同
    前往清償系爭房地之抵押權所擔保之債務，辦理抵押權塗銷等情，有同意書在卷
    可憑（見原審卷八四頁），是上訴人郵政總局並無遲延付款之情形，自不得以被
    上訴人丙○○、甲○○出賣系爭房地可獲取之價金，足清償台灣企銀潭子分行債
    務為理由，而認其無可歸責之原因。
八、按物之出賣人負有交付其物於買受人，並使其取得該物所有權之義務，民法第三
    百四十八條第一項定有明文。本件被上訴人丙○○、甲○○於履行上開義務前，
    系爭房屋即遭法院查封，顯不能使上訴人郵政總局取得系爭房地所有權，因係可
    歸責於債務人即被上訴人丙○○、甲○○之事由而給付不能，已如前述。因此，
    上訴人郵政總局以因可歸責於債務人即被上訴人丙○○、甲○○之事由，致給付
    不能，而以起訴狀繕本送達為解除契約之意思表示（見原審卷五頁，被上訴人丙
    ○○、甲○○於八十七年三月十九日收受該起訴狀繕本，見原審卷十四、十五頁
    ），即無不合。則上訴人郵政總局與被上訴人丙○○、甲○○所訂立之系爭買賣
    合約已於八十七年三月十九日合法解除，依民法第二百五十九條規定，被上訴人
    丙○○、甲○○自應返還其所受領之價金一千七百十八萬四千元。被上訴人主張
    得沒收該受領之價金云云，不足採取。因系爭房地分為二個獨立之不動產，分屬
    被上訴人丙○○、甲○○單獨所有，該二獨立之不動產面積均相同，應係上訴人
    以五千七百二十八萬元向被上訴人丙○○、甲○○共同購買系爭房地，則上訴人
    所給付之價金，應分由被上訴人丙○○、甲○○各取得二分之一，即各取得八百
    五十九萬二千元，於契約解除後，被上訴人丙○○、甲○○應各返還已取得之價
    金各八百五十九萬二千元，則上訴人請求被上訴人丙○○、甲○○給付一千七百
    十八萬四千元，即屬有據。
九、本件兩造所不爭執之系爭買賣合約第六條第二項約定：「如有第三者提出異議，
    或可歸責於乙方之事由，致不能履行本約時，乙方應加倍返還所受金額及賠償甲
    方因此所受之損失．．．」，係屬懲罰性違約金之約定。按民法第二百六十條規
    定解除權之行使，不妨礙損害賠償之請求，已發生之賠償請求權，不因解除權之
    行使而受妨礙，違約金之約定不因契約之解除而隨同消滅。雖上訴人郵政總局已
    解除系爭房地買賣契約，惟因可歸責於被上訴人丙○○及甲○○之事由致給付不
    能，而該懲罰性違約金，於被上訴人丙○○、甲○○所有系爭房地為法院查封，
    而陷於給付不能時發生，即於解除契約前即已發生違約金之事由，自得依該約定
    請求違約金。依該約定，其違約金達一千七百十八萬四千元。按當事人約定契約
    不履行之違約金過高者，法院得依民法第二百五十二條以職權減至相當之數額，
    兩造所約定之是否相當仍須依一般客觀事實、社會經濟狀況及當事人所受損害，
    並就債務人若能如期履行債務時，債權人可得享受之一切利益等為酌定標準。本
    件因可歸責於被上訴人丙○○及甲○○之事由致給付不能，上訴人郵政總局已分
    別給付被上訴人丙○○、甲○○各八百五十九萬二千元，被上訴人丙○○、甲○
    ○並以款項清償積欠玉山銀行及台中一信之債務，因而減少利息之支出，而上訴
    人郵政總局因已支出該款項，惟未取得系爭房地所有權，其因而損失該筆款項之
    利息及上訴人郵政總局因未取得系爭房地，而花費人力及物力解決買受系爭房地
    之糾紛，此有協調會議紀錄可證（見原審卷一九八、一九九頁），終至八十七年
    十二月二十四日向原法院拍賣取得系爭房地，於系爭房地拍賣期間，上訴人郵政
    總局仍使用系爭房地，此有原法院拍賣公告在卷可稽（見原審卷一七二頁），並
    經本院調取原法院八十七年度執字第二五０九號民事執行卷查明屬實。惟上訴人
    郵政總局已經原法院判決確定應給付被上訴人丙○○、甲○○自八十六年十二月
    二十五日起一年之租金，此有判決書在卷可憑（見原審卷二三三至二三六頁），
    上訴人郵政總局並未因而獲取無償使用系爭房地之利益。因上訴人郵政總局事後
    向法院拍賣取得系爭房地，使其損害減少，並衡量被上訴人丙○○、甲○○所得
    之利益，認以一千七百十八萬四千元一年期間，按年息百分之六計算其損失，計
    為一百零三萬一千零四十元為適當，應核減為一百零三萬一千零四十元。則上訴
    人郵政總局請求被上訴人丙○○、甲○○賠償之違約金一百零三萬一千零四十元
    為當。是被上訴人丙○○抗辯該違約金過高，應足採信，爰予核減為一百零三萬
    一千零四十元。
十、按保證債務具有從屬性，從屬於主債務而存在，主債務消滅時，保證債務亦隨同
    消滅。而契約解除後之回復原狀義務，與契約之債務無同一性，又非主債務之從
    債務，不包含於保證債務範圍內（史尚寬著債法各論下冊八五二頁、鄭玉波著民
    法債篇各論下冊八三三頁）。本件上訴人郵政總局已解除買賣契約，已如前述，
    則被上訴人乙○○所負連帶保證責任，應隨同買賣契約之解除而消滅，是上訴人
    郵政總局請求被上訴人乙○○連帶返還買賣價金一千七百十八萬四千元部分，即
    無理由。至違約金部分，應係於解除契約前即因可歸責被上訴人丙○○、甲○○
    之事由而發生，自屬連帶保證人之被上訴人乙○○之保證範圍，因被上訴人丙○
    ○、甲○○應共同給付一百零三萬一千零四十元之違約金，二人各應平均分擔五
    十一萬五千五百二十元，則被上訴人乙○○應與被上訴人丙○○、甲○○各連帶
    五十一萬五千五百二十元。
十一、本件系爭房地遭查封所支出之台中一信之執行費、台灣企銀潭子分行之假扣押執
    行費四十一萬八千一百六十七元，及支付遲延利息五百六十四萬二千七百四十元
    ，並違約金八十七萬零三百五十六元，係因被上訴人丙○○、甲○○積欠台中一
    信及台灣企銀潭子分行之債務所造成。又系爭房地僅以三千九百九十六萬四千元
    拍賣，係因被上訴人丙○○、甲○○積欠債務，經債務人聲請法院查封拍賣所拍
    定之金額，致與系爭買賣合約之價金差價達一千七百三十一萬六千元，均係因可
    歸責於被上訴人丙○○、甲○○之事由所造成，並非可歸責於上訴人郵政總局之
    事由，上訴人郵政總局自不負賠償責任。被上訴人丙○○、甲○○提起反訴，請
    求上訴人郵政總局賠償前開金額，即無理由，應予駁回。
十二、綜上所述，被上訴人丙○○、甲○○應給付上訴人郵政總局一千八百二十一萬五
    千零四十元（返還價金一千七百十八萬四千元及違約金一百零三萬一千零四十元
    之和），及自訴狀繕本送達翌日即八十七年三月二十日起，至清償日止，按週年
    利率百分之五計算之利息。上開命被上訴人丙○○、甲○○給付中，被上訴人乙
    ○○分別與被上訴人丙○○、甲○○連帶給付五十一萬五千五百二十元之違約金
    （被上訴人丙○○、甲○○係共同給付一百零三萬一千零四十元之違約金，由渠
    二人平均分擔即為五十一萬五千五百二十元，被上訴人乙○○應分別與被上訴人
    丙○○、甲○○連帶給付），及自訴狀繕本送達翌日即八十七年三月二十日起，
    至清償日止，按週年利率百分之五計算之利息，即有理由。兩造陳明願供擔保聲
    請宣告假執行及免假執行，於法並無不合，爰酌定相當之擔保金額予以宣告。上
    訴人郵政總局逾此部分之請求，即無理由，應予駁回，其假執行聲請，亦失所依
    附，應併予駁回。上開上訴人郵政總局勝訴部分，原審駁回上訴人郵政總局之訴
    及假執行聲請，尚有未洽，其上訴意旨指摘原判決此部分不當，求予廢棄改判，
    為有理由，應予准許。至上開上訴人郵政總局敗訴部分，原審駁回上訴人郵政總
    局之訴及假執行聲請，並無違誤，其上訴意旨指摘原判決此部分不當，求予廢棄
    ，為無理由，應予以駁回。又被上訴人丙○○、甲○○請求上訴人郵政總局給付
    二千四百二十四萬七千二百六十三元及法定遲延利息，為無理由，其假執行之聲
    請亦失所依附，應併予駁回。原審就被上訴人丙○○、甲○○所提反訴部分，為
    被上訴人丙○○、甲○○敗訴之判決，經核於法洵無違誤。其上訴論旨，指摘其
    不當，求予廢棄原判決，不能認為有理由。本件事證明確，兩造其餘攻擊防禦方
    法及舉證，與判決結果不生影響，爰不一一論述，併此敘明。
據上論結：本件上訴人郵政總局之上訴為一部有理由，一部無理由，被上訴人丙○○
、甲○○之上訴為無理由，依民事訴訟法第四百五十條、第四百四十九條第一項、第
七十九條但書、第八十五條第一項前段、第二項、第四百六十三條、第三百八十五條
第一項前段、第三百九十條第二項、第三百九十二條，判決如主文。
中      華      民      國    九十      年      八      月    二十一    日
~B1民事第六庭審判長法  官  吳火川
~B2                法  官  吳惠郁
~B3                法  官  饒鴻鵬
右為正本係照原本作成。
如對本判決上訴，須於收受判決送達後二十日內向本院提出上訴書狀，其未表明上訴
理由者，應於提出上訴後二十日內向本院提出上訴理由書（須按他造人數附具繕本）
，並繳納送達用雙掛號郵票拾份（每份參拾肆元）。
上訴時應提出委任律師或具有律師資格之人之委任狀；委任有律師資格者，另應附具
律師及格證書及釋明委任人與受任人有民事訴訟法第四百六十六條之一第一項但書或
第二項（詳附註）所定關係之釋明文書影本。
~B                書記官  陳三軫
中      華      民      國    九十      年      八      月    二十三    日
附註：
民事訴訟法第四百六十六條之一（第一項、第二項）
對於第二審判決上訴，上訴人應委任律師為訴訟代理人。但上訴人或其法定代理人具
有律師資格者，不在此限。
上訴人之配偶、三親等內之血親、二親等內之姻親，或上訴人為法人、中央或地方機
關時，其所屬專任人員具有律師資格並經法院認為適當者，亦得為第三審訴訟代理人
。                                                                      Ｌ


司法院資訊處製作；財團法人民間司法改革基金會備份。
